【裁判字號】    97,裁,2535
【裁判日期】    970430
【裁判案由】    記帳士法
【裁判全文】
最  高  行  政  法  院  裁  定
                                     97年度裁字第02535號
抗  告  人  甲○○
上列抗告人因與相對人財政部臺灣省北區國稅局間記帳士法事件
，對於中華民國96年6月28日臺北高等行政法院95年度訴字第421
7號裁定，提起抗告，本院裁定如下︰
    主  文
抗告駁回。
抗告訴訟費用由抗告人負擔。
    理  由
一、原審裁定駁回抗告人之訴，略以：按「撤銷訴訟之提起，應
    於訴願決定書送達後二個月之不變期間內為之。」、「原告
    之訴，有左列各款情形之一者，行政法院應以裁定駁回之．
    ．．六、起訴逾越法定期限者。．．．」為行政訴訟法第10
    6條第1項前段、第107條第1項第6款所明定，而上開行政訴
    訟法第106條第1項前段之規定為課予義務訴訟所類推適用。
    次按行政訴訟法固未明文規定當事人向行政法院為訴訟行為
    ，係採到達主義或發信主義，惟所謂在途期間，係指當事人
    不在行政法院所在地居住者，由其住居地到達行政法院依規
    定所需之適當期間而言。故解釋上行政訴訟法係採到達主義
    ；否則，如採發信主義，即無須因當事人不在行政法院所在
    地居住，而依其與行政法院所在地之距離，酌予在途期間之
    必要。查本件訴願決定書係於民國95年9月21日送達抗告人
    ，由抗告人本人蓋章收受，此有財政部訴願文書郵務送達證
    書附訴願卷可稽，是抗告人提起行政訴訟之期間，應自同年
    月22日起算，於95年11月24日屆滿（抗告人設址於桃園縣中
    壢市，應扣除在途期間3日）。惟抗告人之起訴狀遲至95年
    12月5日始經相對人以95年12月4日北區國稅審一字第095105
    9768號移文單移由原審法院收受，而上開訴願決定書之末業
    已明載「如不服本決定，得於決定書之次日起2個月內，向
    原處分機關所在地之下列所屬該管高等行政法院提起行政訴
    訟。（地區行政法院名稱）臺北高等行政法院．．．轄區．
    ．．桃園縣．．．」等語，並無教示錯誤情事。是本件應以
    相對人於95年12月5日將抗告人起訴狀送達原審法院時始生
    訴訟繫屬效力。揆諸前揭規定，抗告人之起訴顯逾法定不變
    期間，應予駁回等由，資為判斷之論據。
二、本院按：課予義務訴訟之起訴期間，依訴願法第90條規範意
    旨，類推適用撤銷訴訟起訴期間之規定。且行政訴訟法關於
    法定期間之起算係採到達主義，業經原裁定闡明甚詳，經核
    並無不合。抗告意旨猶執：本件抗告人係提起課予義務訴訟
    ，而課予義務訴訟之起訴期間是否得類推行政訴訟法第106
    條，實有疑義，否則行政訴訟法第5條、第106條修正草案即
    無須針對課予義務訴訟增訂起訴期間之規定等語，加以爭執
    ，依上開說明，並無足採。是本件抗告為無理由，應予駁回
    。至本件抗告人之起訴既屬不合法，應予駁回，則其抗告意
    旨所述實體上之事由，已無審酌之必要，併此敘明。
三、依行政訴訟法第104條、民事訴訟法第95條、第78條，裁定
    如主文。
中    華    民    國    97    年    4     月    30    日
                    最高行政法院第二庭
                        審判長法官  高  啟  燦
                              法官  鄭  忠  仁
                              法官  黃  合  文
                              法官  廖  宏  明
                              法官  楊  惠  欽
以  上  正  本  證  明  與  原  本  無  異
中    華    民    國    97    年    5     月    2     日
                              書記官  彭  秀  玲


司法院資訊處製作；財團法人民間司法改革基金會備份。
